臺灣臺北地方法院刑事裁定　　　　　　100年度聲判字第122號
聲　請　人　
即告 訴 人　代號3305HV9909號（姓名年籍資料詳卷）　
代　理　人　張清浩律師
被　　　告　紀乃煒
上列聲請人即告訴人因被告違反性騷擾防治法案件，不服臺灣高
等法院檢察署檢察長中華民國一００年四月一日一００年度上聲
議字第二一五五號駁回再議之處分（原不起訴處分案號：臺灣臺
北地方法院檢察署九十九年度偵字第二六四八八號），聲請交付
審判，本院裁定如下：
    主  文
聲請駁回。
    理  由
一、按告訴人不服上級法院檢察署檢察長或檢察總長認再議為無
    理由而駁回之處分者，得於接受處分書後十日內委任律師提
    出理由狀，向該管第一審法院聲請交付審判；法院認交付審
    判之聲請不合法或無理由者，應駁回之，刑事訴訟法第二百
    五十八條之一第一項、第二百五十八條之三第二項前段分別
    定有明文。次按刑事訴訟法第二百五十八條之一係參考德國
    刑事訴訟法第一百七十二條第二項之規定及日本刑事訴訟法
    第二百六十二條準起訴之規定，增訂「聲請法院交付審判制
    度」，告訴人於不服上級檢察署之駁回處分者，得向法院聲
    請交付審判；其目的係為對於檢察官起訴裁量之制衡，除貫
    徹檢察機關內部檢察一體之原則所含有之內部監督機制外，
    另宜有檢察機關以外之監督機制，由法院保有最終審查權而
    介入審查，以提供告訴人多一層救濟途徑（刑事訴訟法第二
    百五十八條之一立法理由參照），以促使檢察官對於不起訴
    處分為最慎重之篩選，審慎運用其不起訴裁量權；從而，本
    條之適用一方面係強制告訴人先循檢察機關內部之監督機制
    救濟無效果後，始由法院為之，另方面亦促使檢察機關內部
    省視其不起訴處分是否妥當，法院有最終審查權；故交付審
    判之制度雖賦予法院於告訴人交付審判之聲請裁定准否前，
    可依同法第二百五十八條之三第三項規定為「必要之調查」
    ，然法院於審查交付審判之聲請有無理由時，應以審酌告訴
    人所指摘不利被告之事證未經檢察機關詳為調查或斟酌，或
    不起訴處分書所載理由違背經驗法則、論理法則及證據法則
    為限，方符本條係為制衡檢察官起訴裁量權之立法意旨。
二、本件聲請人即告訴人代號3305HV9909號（姓名年籍資料詳卷
    ）以被告紀乃煒涉嫌違反性騷擾防治法案件，向臺灣臺北地
    方法院檢察署檢察官提出告訴，經該署檢察官於民國一００
    年二月二十二日以九十九年度偵字第二六四八八號為不起訴
    處分後，聲請人不服聲請再議，經臺灣高等法院檢察署檢察
    長以再議為無理由，於一００年四月一日以一００年度上聲
    議字第二一五五號處分書駁回再議，該處分書於一００年四
    月十五日向聲請人為送達後，聲請人於十日內之一００年四
    月二十五日委任張清浩律師具狀向本院聲請交付審判，未逾
    法定不變期間，業經本院調閱臺灣臺北地方法院檢察署九十
    九年度偵字第二六四八八號偵查卷宗及臺灣高等法院檢察署
    一００年度上聲議字第二一五五號卷宗查明屬實，合先敘明
    。
三、聲請人告訴意旨略以：被告與聲請人為同住於臺北市中山區
    ○○○路一段六０號之住戶，被告於九十九年七月七日晚上
    八時十四分，在上開大樓一樓管理員櫃臺前，見聲請人經過
    ，先以眼神注視聲請人，又突然以右側身體碰撞聲請人之右
    側肩膀、胸部、腹部等處，並擋在聲請人面前不讓聲請人出
    門。因認被告涉有違反性騷擾防治法第二十五條第一項之罪
    嫌云云。
四、臺灣臺北地方法院檢察署檢察官偵查後，認經傳訊聲請人，
    聲請人於偵訊中指稱：我在大樓管理員處，遭不認識的男子
    從旁以眼神注視兩分鐘挑釁，之後他從騎樓快步進入大樓，
    故意碰撞我的胸部及腹部，又轉身站在大門前擋住我去處等
    語；又傳訊證人即被告妻曾文玲於偵查中證稱：我是財務委
    員，監視系統廠商在作設定，我跟主委都在現場，我發現告
    訴人的時候，她站在我左後方，一直問我先生，先生我認識
    你嗎？為何一直看著我，因為她一直問，語調又很高，我本
    來在跟廠商講話，後來就回頭看了告訴人一眼，跟她說，他
    沒有在看妳，是妳一直在看他，結果告訴人還是一直重複講
    話，後來我們就到外面走廊去講，告訴人沒有跟出來，站在
    櫃臺那邊，我後來又發現告訴人的時候是我先生站在大門口
    ，當時告訴人站在我先生背後做動作揮舞雙手，我覺得不對
    勁趕快進來，然後我們要上樓了，告訴人又跟我說：「我知
    道妳是一個好女人，但我要跟妳講，妳先生剛才碰到我身體
    」，我說妳不要亂說話，後來我們就進電梯上樓了等語，認
    證人所言與被告相符，應可信為真實。另調閱現場監視器錄
    影帶，並翻拍成照片十張，發覺現場情形與被告及證人所述
    相符，被告確無盯著聲請人看，且並無碰觸到聲請人身體之
    行為，足見被告所辯不虛，應可引為真實。此外，復查無其
    他積極證據足認被告有何上開犯行，應認其罪嫌不足，而依
    刑事訴訟法第二百五十二條第十款為不起訴之處分。
五、聲請人不服上開不起訴處分，聲請再議，臺灣高等法院檢察
    署檢察長就聲請人再議審核後，認為：原署依據現場監視錄
    影翻拍照片，並證人曾文玲到庭證述之內容，認定被告並無
    聲請人所述碰觸聲請人身體之行為，經核認事用法並無違誤
    ，聲請再議意旨指訴被告有上開性騷擾等行為，並提出所謂
    圖片為證，惟觀諸聲請人謂被告「明顯故意撞擊」聲請人之
    照片，可知被告於與聲請人行止交會時，係緊貼大門、牆壁
    沿邊而行，實難遽認被告彼時有故意撞擊聲請人身體之情事
    。因認原檢察官偵查結果，以被告罪嫌不足而為不起訴處分
    ，並無不當，聲請人聲請再議應無理由，而依刑事訴訟法第
    二百五十八條前段為駁回之處分。
六、聲請人聲請交付審判意旨及補充聲請理由略以：
  (一)檢察官調查證據，如證物為監視器錄影畫面，應以勘驗之
      方式為之，若僅以監視錄影翻拍照片，做為認定事實之依
      據，實屬未盡調查能事。在性騷擾案件中，在勘驗時，應
      命被害人到場指出在那一個畫面可顯示出有性騷擾之情形
      發生。系爭錄影機監視臺北市中山區○○○路○段六０號
      大樓之一樓內外人員進出及行為之情形，其錄影帶所錄取
      之畫面，全憑機械力拍攝，未經人為操作，未伴有人之主
      觀意見在內，應有證據能力。檢察官應提示該錄影畫面，
      供被害人指認。惟依本案之不起訴處分書，檢察官並無勘
      驗系爭監視錄影畫面之情形，並僅以監視翻拍照片，做為
      認定事實之依據。臺灣高等法院檢察署駁回再議之處分書
      ，疏未審酌原審檢察官未以勘驗監視錄影畫面為調查證據
      之方式，實難昭折服。
  (二)被告於九十九年七月七日晚間八時二十分許，在進入臺北
      市中山區○○○路○段六０號大樓一樓之建築物之內時，
      有觸碰聲請人之胸部，此有該大樓監視錄影畫面可稽。由
      聲請人檢附之證一第二、三張照片，可以明顯看出，穿白
      色襯衫之被告，有用手臂碰觸聲請人胸部之行為，當時之
      時間，依監視錄影畫面所示，為九十九年七月七日晚間八
      時二十分二至三秒。上開監視錄影畫面，已由警方移送於
      檢察官，只要檢察官調查證據時，有勘驗該監視器錄影畫
      面，即可查明被告之犯罪行為。若對於警方移送之監視錄
      影畫面檔案，不知是那一段有此畫面，應命聲請人到場並
      勘驗之，即可查明。上開監視器錄取畫面，全憑機械力拍
      攝，未經人為操作，未伴有人之主觀意見在內，應有證據
      能力。檢察官僅看監視翻拍照片，就作出判斷，實難令聲
      請人折服。若有當庭勘驗，並命聲請人指認，即可查明被
      告之犯罪事實，聲請人在此請求鈞院准予當庭播放勘驗監
      視錄影畫面，以調查被告之犯罪證據。
七、經查：
  (一)刑事訴訟法第二百五十八條之一規定聲請人得向法院聲請
      交付審判，係新增對於「檢察官不起訴或緩起訴裁量權」
      制衡之一種外部監督機制，法院僅就檢察官所為不起訴或
      緩起訴之處分是否正確加以審查，以防止檢察機關濫權，
      依此立法精神，同法第二百五十八條第三項規定法院審查
      聲請交付審判案件時「得為必要之調查」，其調查證據之
      範圍，自應以偵查中曾顯現之證據為限；而同法第二百六
      十條對於不起訴處分已確定或緩起訴處分期滿未經撤銷者
      得再行起訴之規定，其立法理由說明該條所謂不起訴處分
      已確定者，包括「聲請法院交付審判復經駁回者」之情形
      在內，是前述「得為必要之調查」，其調查證據範圍，更
      應以偵查中曾顯現之證據為限，不得就聲請人新提出之證
      據再為調查，亦不得蒐集偵查卷以外之證據，否則，將與
      刑事訴訟法第二百六十條之再行起訴規定，混淆不清，亦
      將使法院兼任檢察官而有回復「糾問制度」之虞；且法院
      裁定交付審判，即如同檢察官提起公訴使案件進入審判程
      序，是法院裁定交付審判之前提，必須偵查卷內所存證據
      已符合刑事訴訟法第二百五十一條第一項規定「足認被告
      有犯罪嫌疑」檢察官應提起公訴之情形，亦即該案件已經
      跨越起訴門檻，否則，縱或法院對於檢察官所認定之基礎
      事實有不同判斷，但如該案件仍須另行蒐證偵查始能判斷
      應否交付審判者，因交付審判審查制度並無如同再議救濟
      制度得為發回原檢察官續行偵查之設計，法院仍應依同法
      第二百五十八條之三第二項前段規定，以聲請無理由裁定
      駁回。
  (二)次按，所謂證據能力，乃證據資料容許為訴訟上證明之資
      格，屬證據之形式上資格要件；至證據之證明力，則為證
      據之憑信性及對於要證事實之實質上的證明價值。證據資
      料必須具有證據能力，容許為訴訟上之證明，並在審判期
      日合法調查後，始有證明力可言，而得為法院評價之對象
      。事實審法院基於證據裁判主義之原則，對於公訴人所舉
      資以證明犯罪事實之證據，究竟有無證據能力，即該證據
      是否具有作為嚴格證明資料之能力或資格，須優先於證據
      之憑信性而為調查，必先具有證據能力，始許由法院據而
      判斷其證明力，倘無證據能力，自不發生證據證明力之判
      斷問題（最高法院八十六年度台上字第七三０八號、九十
      二年度台上字第四二九二號判決要旨參照）。足見有關證
      據能力、證明力之判斷，係案件進入法院後審理時，法院
      對用以證明被告犯罪構成要件事實，所引證據始有適用之
      原則。至於偵查中檢察官調查被告犯罪嫌疑有無，自可就
      合於論理法則、經驗法則之各種事證加以審酌，以認定被
      告之犯罪嫌疑是否已達起訴之門檻。是聲請人以本案監視
      錄影畫面全憑機械力拍攝，未經人為操作，未伴有人之主
      觀意見在內，應有證據能力，檢察官應以勘驗之方式，提
      示該錄影畫面，供聲請人指認，惟原審檢察官未以勘驗監
      視錄影畫面為調查證據之方式，實難昭折服云云，尚有誤
      解。
  (三)至聲請人指稱：被告於九十九年七月七日晚間八時二十分
      許，在進入臺北市中山區○○○路○段六０號大樓一樓之
      建築物之內時，有觸碰聲請人之胸部，此有該大樓監視錄
      影畫面可稽。由聲請人檢附之證一第二、三張照片，可以
      明顯看出，穿白色襯衫之被告，有用手臂碰觸聲請人胸部
      之行為，當時之時間，依監視錄影畫面所示，為九十九年
      七月七日晚間八時二十分二至三秒云云，經臺灣高等法院
      檢察署審酌後，業已於駁回再議之處分書內明確說明被告
      於上揭時地與聲請人行止交會時，係緊貼大門、牆壁沿邊
      而行，實難遽認被告彼時有何故意撞擊聲請人身體情形之
      依據及理由，經核並無違背經驗法則、論理法則及證據法
      則之情事。
  (四)另聲請人聲請本院准予當庭播放勘驗監視錄影畫面部分，
      因交付審判審查制度並無如同再議救濟制度得為發回原檢
      察官續行偵查之設計，法院審查聲請交付審判案件時，其
      調查證據之範圍應以偵查中曾顯現之證據為限，不得就聲
      請人新提出之證據再為調查，亦不得蒐集偵查卷以外之證
      據，否則，將與刑事訴訟法第二百六十條之再行起訴規定
      混淆不清，已如前述，故本件聲請人之前揭聲請依法應無
      理由，併此敘明。
八、綜上所述，臺灣臺北地方法院檢察署檢察官及臺灣高等法院
    檢察署檢察長就聲請人於偵查中提出之告訴理由及證據均已
    詳加斟酌，且因查無其他積極證據證明被告涉有聲請人所指
    之違反性騷擾防治法犯行，乃依刑事訴訟法第二百五十二條
    第十款規定，分別予以不起訴處分及駁回再議之聲請，並於
    上開處分書中詳為論述法律上之理由，而原處分所載證據取
    捨及事實認定之理由，亦無違背經驗法則、論理法則及證據
    法則之情事，對照卷內資料，於法並無違誤。本件聲請人聲
    請意旨仍執前詞，對於原處分加以指摘並聲請交付審判，非
    有理由，應予駁回。
據上論斷，應依刑事訴訟法第二百五十八條之三第二項前段，裁
定如主文。
中    華    民    國   100    年    5     月    31    日
                  刑事第十一庭    審判長法  官  黃紹紘
                                        法  官  顧正德
                                        法  官  詹慶堂
以上正本證明與原本無異。
本裁定不得抗告。
                                        書記官  蔡易霖
中    華    民    國   100    年    5     月    31    日